臺灣士林地方法院刑事判決　　　　　　　　　　　　　　九十年度自字第二一五號
　　自　訴　人　己○○○股份有限公司
　　代　表　人　戊○○
　　自訴代理人　李淑寶律師
　　被　　　告　甲○○
　　　　　　　　乙○○
右列被告等因偽造文書案件，經自訴人提起自訴，本院判決如左：
    主  文
甲○○、乙○○均無罪。
    理  由
一、自訴意旨如附件自訴狀所示。
二、按犯罪事實應依證據認定之，無證據不得推定其犯罪事實，又不能證明被告犯罪
    者，應諭知無罪之判決，刑事訴訟法第一百五十四條、第三百零一條第一項分別
    定有明文。再按認定不利於被告之事實，須依積極證據，苟積極證據不足為不利
    於被告事實之認定時，即應為有利於被告之認定，更不必有何有利之證據，最高
    法院著有三十年上字第八一六號判例可資佐參。又按刑法第二百十四條之使公務
    員登載不實罪，以不實之事項已使公務員登載於其所掌之公文書，並足以生損害
    於他人或公眾為其構成要件（最高法院六十九年度臺上字第七三二號判例參照）
    。
三、本件自訴人己○○○股份有限公司（下稱己○○○公司）認被告甲○○、乙○○
    共同涉有刑法第二百十六條、第二百十四條之行使使公務員登載不實文書罪嫌，
    無非係以：被告甲○○於民國八十九年四月十四日，將原與自訴人公司合建之臺
    北縣三重市○○○段菜寮小段四二五之一五五地號、四七四之一四四地號二筆土
    地，移轉登記給被告乙○○，二人共謀脫產而製造假買賣，並提出自證一至自證
    十二之證據，執為論據。
四、訊據被告二人堅決否認涉有自訴人所指之偽造文書犯行，被告甲○○辯稱：系爭
    土地洽談合建事宜時，伊曾承諾合建完成後，將二樓房屋以優待價格出售予丙○○○，做為日後其女乙○○經營美容院之用，並向丙○○○陸續借得資金購買土
    地，提供與自訴人合建大樓使用，嗣因景氣不佳，房子未能興建，但無法償還借
    款，故協議先將二筆土地過戶至乙○○名下，周女亦承諾配合蓋大樓，待大樓興
    建完成時，再將二樓房屋分配給乙○○等語；被告乙○○則以：伊母親有說過是
    要買三重的房子，還沒蓋好，但錢已經交了，就先將二筆土地過戶，等房子蓋好
    再移轉，過戶時伊有去簽名等情置辯。經查：
  (一)被告甲○○於八十六年五月一日與自訴人己○○○公司簽訂合建議定書，由甲○○負責提供坐落臺北縣三重市○○○段菜寮小段四二五之一五三地號至一六四地
    號等十二筆土地及同小段四七四之一四二地號之另購國有土地，總計約一三七．
    ０六坪，與自訴人合建地下一樓、地上七層大樓，有自訴人提出之自證三合建議
    定書影本一份附卷可稽。嗣被告甲○○於八十九年四月十四日，將臺北縣三重市
    ○○○段菜寮小段四二五之一五五地號、四七四之一四四地號二筆土地，移轉登
    記予被告乙○○，亦有自訴人提出之自證十一、自證十二土地登記謄本影本二份
    在卷足憑，並經本院調取前開二筆土地移轉登記申請資料核閱無誤，有臺北縣三
    重地政事務所以九十一年一月十八日北縣重地登字第０九一００００八三０號函
    送之該所八十九年八九重登字第八八一七０號土地登記申請書及其附件影本一份
    附卷可按。觀之系爭二筆土地移轉登記原因為「買賣」，土地買賣所有權移轉契
    約書所載之買賣價款總金額為新臺幣（下同）六百七十八萬一千五百元，茲應審
    究者乃被告二人間移轉所有權之原因行為為何？
  (二)質之被告甲○○先係供稱：伊陸續向丙○○○借款，周女於八十七年二月十二日
    交付一百九十萬元，同年九月十二日給付二百萬元，伊用於購買臺北縣三重市○○○段菜寮小段四二五之一五三、四二五之一五八地號土地以供合建，嗣於八十
    八年十月二十二日再給付一百三十萬元，是乙○○去銀行借的，伊用來繳付先前
    之借款云云，詰之證人即被告乙○○之母丙○○○亦附合其詞，證稱：伊以女兒
    乙○○名義跟會，準備要買房子開美容院，後來同事甲○○缺錢，伊共借吳某五
    百二十萬元，算是買二樓房子，但後來房子未蓋成，家人責怪，故伊要求甲○○
    過戶土地，有個擔保，然伊並未阻止合建；係標二次互助會，於八十七年二月十
    二日下午給一百九十萬元現金，九月十二日下午再給二百萬元現金，八十八年十
    月二十二日則是去華南銀行士林分行以乙○○名義借一百三十萬元，共計五百二
    十萬元云云，並提出互助會會單、銀行存摺影本欲佐其說。
  (三)然就互助會款部分，經傳訊互助會會單上所載之「會首」丁○○，其證稱：甲○○是伊小叔，但伊並未招募系爭互助會，亦不認識丙○○○、乙○○等語明確，
    再經傳訊證人丙○○○到庭，始改證稱：伊不認識丁○○，亦未跟會，會單是甲○○做出來拿給伊的，八十七年二月十日、九月十日並未給付一百九十萬元、二
    百萬元給吳某等語，被告甲○○見狀方坦認：因伊清償部分借款後，丙○○○交
    還之支票已滅失，才捏造會單來證明等情，是所謂證人丙○○○標會得款一百九
    十萬元、二百萬元，借貸予被告甲○○一節，實屬無稽。然證人丙○○○就二人
    間借貸內情，已另詳證以：甲○○自八十六年起陸續跟伊借錢，都是拿他自己的
    支票或客票來調現金，總共調五百多萬元（本院按，其中一百三十萬元部分詳後
    (四)所述），一百七十幾萬元部分，已陸續還清，伊亦返還票據，後來吳某說三重
    要蓋房子但還沒有蓋好，所以就把土地過戶在伊女兒名下，清償支付命令所載金
    額二百十九萬六千五百元部分借款，另現在還積欠二紙支票所示之二十五萬及四
    十五萬元等情綦詳，並提出支票影本二紙、支付命令影本一份以實其說，經核相
    符，而被告甲○○亦不否認上情。被告甲○○、證人丙○○○二人捏造互助會單
    ，固值非議，惟其等間有消費借貸之事實，則不容置疑。
  (四)另被告甲○○、證人丙○○○所稱八十八年十月二十二日交付借款一百三十萬元
    部分，經本院查詢結果，華南商業銀行士林分行以九十一年八月二十二日（91）
    華士存字第一三七號函覆：乙○○一二三—二０—０五四九八一—九號帳戶內，
    八十八年十月二十二日轉帳支出一百三十萬元，係償還劉鳳美一百三十萬元借款
    ，並檢附取款憑條、轉帳收入傳票、收入傳票影本等為證，被告甲○○更陳以：
    伊以三重土地質押借款一百五十萬元，因為錢不夠用，再找劉鳳美出面借一百三
    十萬元，以四二五之一五五地號土地抵押，但現在已找不到劉鳳美等語，並提出
    臺北縣三重市○○○段菜寮小段四二五之一五五地號土地登記謄本附卷為憑，觀
    之該土地登記謄本內容，確係以華南商業銀行為權利人，劉鳳美為債務人，甲○○為設定義務人，設定最高限額抵押權一百八十萬元，是被告甲○○與證人丙○○○間確有一百三十萬元之消費借貸關係甚明。
  (五)綜上所述，被告甲○○與證人丙○○○間既有消費借貸關係，二人約定將被告甲○○所有之二筆土地移轉登記予被告乙○○，以清償被告甲○○對丙○○○之借
    款，同時亦約定該土地興建大樓時，被告乙○○須加配合，核無自訴人所稱二人
    「共謀為達脫產，進而製造假買賣」可言，自訴人陳稱：公司依約完成合建大小
    基地之設計、規劃、建照等工作，但被告甲○○未能依約完成全部地主的簽約，
    且向合資公司借款七百九十萬七千四百一十六元亦未返還，且明知合建土地不得
    再行移轉，竟然違約云云，此究屬民事糾紛，應循民事途徑解決，始為正辦，自
    訴人遽以此執為被告二人犯罪之依據，認被告二人共犯刑法偽造文書罪，尚有未
    洽。此外，本院依職權調查結果，復查無其他積極證據足資證明，既不能證明被
    告甲○○、乙○○犯罪，揆諸前揭說明意旨，爰為無罪判決之諭知。
據上論斷，應依刑事訴訟法第三百四十三條、第三百零一條第一項，判決如主文。
中      華      民      國      九十一      年    十    月    二十八    日
                                    臺灣士林地方法院刑事第四庭
                                        法  官  黃  潔  茹
右正本證明與原本無異。
如不服本判決，應於送達後十日內，向本院提出上訴狀。
                                        書記官  柳  瑞  宗
中      華      民      國      九十一      年   十一   月    一      日
